【裁判字號】    91,聲繼,118
【裁判日期】    920212
【裁判案由】    
【裁判全文】
臺灣高雄地方法院民事裁定  九十一年聲繼字第一一八號
    聲  請  人  丙○○
    代  理  人  甲○○
右聲請人聲請就被繼承人乙○○之遺產，准予繼承事件，本院裁定如左：
    主    文
聲請駁回。
程序費用由聲請人負擔。
    理    由
一、本件聲請意旨略以：聲請人係被繼承人乙○○於大陸之親二姐，住北京市，因乙
    ○○並未結婚，亦無子女，其兄弟姐妹六人，有五人已死亡，僅聲請人尚在世，
    依我國民法第一千一百三十八條規定，對其遺產有繼承權，爰依臺灣地區與大陸
    地區人民關係條例第六十六條規定，向鈞院為繼承之表示等語。
二、查聲請人主張之前揭事實事實，固據其提出被繼承人死亡時之戶籍謄本、親屬關
    係公證書、委託書、委託公證書各一件為證。惟查：
（一）按在大陸地區製作之文書，經行政院設立或指定之機構或委託之人民團體驗證
      者，推定為真正，臺灣地區與大陸地區人民關係條例第七條固有明文規定，而
      該條所指「委託之人民團體」係指財團法人海峽交流基金會而言；惟條文中所
      謂推定為真正，係指形式上之真正而言，至該文書之內容是否足以證明某一待
      證事實存在，其真實性、適法性如何，仍需法院綜合一切事實證據予以判斷，
      並非該文書一經提出，法院即不須就其他應依職權調查之事項予以調查，此觀
      同條例施行細則第八條之規定自明。
（二）本件聲請人主張之事實，雖據聲請人提出中華人民共和國北京市公證處（
      2002）京證字第○八二五號親屬關係公證書一件為證。然依聲請人提出之前開
      公證書所載，被繼承人之直系親屬及旁系血親共有八人，分別為被繼承人之父
      鄭福（一八八四年六月出生）、被繼承人之母鄭韓氏（一八九七年四月出生
      ）、被繼承人大哥鄭家湖、二哥鄭家珊、四弟鄭忠平、大姐鄭秀清、二姐丙○
      ○、三妹鄭瑞玲。是若上開公證書為真，於被繼承人前來臺灣時，被繼承人之
      父母及二哥鄭家珊、四弟鄭忠平、大姐鄭秀清、二姐丙○○、三妹鄭瑞玲仍生
      存，惟本院依職權查詢被繼承人乙○○於民國五十年五月一日填載之兵籍表，
      其家屬均僅有父鄭福，民國前二十六年二月九日生，及母韓氏，民國前三十
      四年五月十七日生，並無兄弟姐妹之記載，且其父母出生年月日亦與聲請人所
      提公證書所載不符，此有兵籍表在卷可稽。被繼承人於填寫該證明時，年齡已
      三十四歲，意識及思考能力均已成熟，不可能於填寫家屬資料時，誤載父母出
      生年月日如此離譜（母親差二十歲，且父母出生年月均不符合），且漏填兄弟
      姐妹等重要資料，是前開親屬關係公證書真實性自有可疑。
（三）本院依職權向行政院國軍退除役官兵輔導委員會岡山榮譽國民之家查詢，依該
      單位提出之單身榮民親屬關係表之記載，其大陸親屬僅記載有弟弟一人，亦與
      聲請人所提公證書所載內容不符。又被繼承人係於九十年二月二十一日死亡，
      其於死亡前均未曾出境赴大陸探親，此有戶籍謄本及內政部警政署入出境管理
      局函在卷可稽，而政府於七十八年即開放赴大陸探親之申請，若被繼承人確有
      兄弟姐妹多人於大陸地區，其為何皆未返鄉探親，亦末留存任何大陸親屬之資
      料於台灣地區。是綜上情節觀之，本件被繼承人是否確有兄弟姐妹居住於大陸
      ，顯有可疑。
三、聲請人據以證明其與被繼承人親屬關係之公證書真正與否既有可疑，聲請人復未
    提出其他證據證明，本件聲請自無理由，應予駁回。
四、依非訟事件法第八條第一項，裁定如主文。
中      華      民      國    九十二    年      二      月     十二     日
                              臺灣高雄地方法院家事法庭
~B法      官  施柏宏
右為正本係照原本作成。
如對本裁定抗告須於裁定送達後十日內向本院提出抗告狀。
中      華      民      國    九十二    年      二      月     十三     日
~B法院書記官  陳惠玲


司法院資訊處製作；財團法人民間司法改革基金會備份。
